---
title: "Proyecto Final"
subtitle: "Modelos Estadísticos Avanzados"
author: "Claudio Poveda, Tiffany Méndez, Valeria Chinchilla, Stephanie Rodriguez, Mariel Rodriguez"
output:
  html_document:
    df_print: paged
    theme: lumen
    highlight: tango 
    toc: true
    toc_float:
      collapsed: true
    number_sections: true 

---


# Introducción

El [dataset utlizado](https://www.kaggle.com/datasets/uradkr/ohio-sold-real-estate-intelligence-2026) proviene de Kaggle y fue recientemente publicado en el 2026. Contiene 21 columnas y +8 500 registros acerca de transacciones reales de ventas residenciales desde el año 1800 hasta el 2026 en Ohio, Estados Unidos. Incluye datos como el precio de venta, cantidad de baños y habitaciones, tamaño de la casa, año de venta, entre otros. 

## Objetivos

El objetivo de este proyecto es determinar el peso que tienen las variables en el precio final de las viviendas. 
También se busca encontrar grupos de residencias con comportamiento similar entre si y ser capaces de predecir su valor final en funcion de las demas variables

## Pregunta de Analisis

¿Cómo influyen las características de las viviendas en su precio final en Ohio, qué agrupaciones naturales existen en el mercado y con qué precisión podemos predecir su valor?

# Descripción de la base de datos

```{r, echo=FALSE, results='asis'}
cat('
<style>
  table {
    width: 100%;
    border-collapse: collapse;
    margin-bottom: 1rem;
  }
  th, td {
    padding: 10px 20px;
    text-align: left;
    vertical-align: top;
  }

  .rojo{
    background-color: #ffcaca
  }

  .amarillo{
    background-color: #ffe19c
  }

</style>

<table>
  <thead>
    <tr>
      <th>Variable</th>
      <th>Descripción</th>
      <th>Valores</th>
    </tr>
  </thead>
  <tbody>
    <tr>
      <td><code>type</code></td>
      <td>Clasificacion arquitectonica de la propiedad.</td>
      <td>
        <li><code>single_family</code>: Casa independiente e individual, pensada para una sola familia</li>
        <li><code>condos</code>: Apartamentos individuales dentro de un solo edificio</li>
        <li><code>townhomes</code>: Casas adosadas</li>
        <li><code>multi_family</code>: Edificios completos para varias familias</li>
        <li><code>other</code>: Cualquier tipo de propiedad que no encaja en las categorías anteriores</li>
      </td>
    </tr>

    <tr class="rojo">
      <td><code>sub_type</code></td>
      <td>No disponible</td>
      <td> 100% nulos </td>
    </tr>

    <tr>
      <td><code>listPrice</code></td>
      <td>Precio inicial pedido por el vendedor en USD</td>
      <td>Numericos</td>
    </tr>

    <tr>
      <td><code>sqft</code></td>
      <td>Superficie interior en pies cuadrados</td>
      <td>Numericos</td>
    </tr>

    <tr>
      <td><code>stories</code></td>
      <td>Numero de pisos</td>
      <td>Numericos</td>
    </tr>

    <tr>
      <td><code>beds</code></td>
      <td>Cantidad de dormitorios. Si la vivienda es <code>multi_family</code>, puede indicar la cantidad total de apartamentos</td>
      <td>Numericos</td>
    </tr>

    <tr class="amarillo">
      <td><code>baths</code></td>
      <td>Conteo total de baños. Combina baños completos (inodoro + ducha + lavamanos) y baños de visitas (inodoro + lavamanos)</td>
      <td>Numericos</td>
    </tr>

    <tr class="amarillo">
      <td><code>baths_full</code></td>
      <td>Cantidad de baños completos</td>
      <td>Numericos</td>
    </tr>

    <tr class="amarillo">
      <td><code>baths_full_calc</code></td>
      <td>Cantidad de baños completos calclados por el sistema</td>
      <td>Numericos</td>
    </tr>

    <tr>
      <td><code>garage</code></td>
      <td>Cantidad de autos que caben en el garage</td>
      <td>Numericos</td>
    </tr>

    <tr>
      <td><code>lastSoldPrice</code></td>
      <td>Precio de venta final</td>
      <td>Numericos</td>
    </tr>

    <tr>
      <td><code>postal_code</code></td>
      <td>Codigo postal de 5 digitos correspondiente a la propiedad</td>
      <td>Numericos</td>
    </tr>

    <tr class="rojo">
      <td><code>is_valid_oh_zip</code></td>
      <td>Indica si el codigo postal existe en Ohio</td>
      <td>Todos sus valores son <code>True</code></td>
    </tr>

    <tr class="rojo">
      <td><code>zip_candidate_count</code></td>
      <td>Número de códigos postales de Ohio que el sistema encontró dentro del enlace web de la propiedad</td>
      <td>Todos los valores son <code>1</code></td>
    </tr>

    <tr class="amarillo">
      <td><code>sold_to_list_ratio</code></td>
      <td>Resultado de la division entre <code>lastSoldPrice</code> y <code>listPrice</code>. Si este valor es mayor a <code>1</code>, entonces indica que la casa se vendio por encima del precio original.</td>
      <td>Numericos</td>
    </tr>

    <tr class="amarillo">
      <td><code>price_premium_pct</code></td>
      <td>Porcentaje de prima o descuento. Si es positivo indica que la propiedad se vendio por encima del precio original</td>
      <td>Numericos</td>
    </tr>

    <tr class="amarillo">
      <td><code>negotiation_outcome</code></td>
      <td>Resultado de la negociacion</td>
      <td>
        <li><code>At Asking</code>: La casa se vendió exactamente al precio listado</li>
        <li><code>Above Asking</code>: La casa se vendió por más dinero del que pedía el vendedor</li>
        <li><code>Below Asking</code>: El comprador obtuvo un descuento</li>
      </td>
    </tr>

    <tr>
      <td><code>ratio_outlier_flag</code></td>
      <td>Indica si <code>sold_to_list_ratio</code> es un valor atipico</td>
      <td>Booleano</td>
    </tr>

    <tr class="rojo">
      <td><code>text_clean</code></td>
      <td>Descripción del texto publicitario de la propiedad</td>
      <td>Cadenas de texto</td>
    </tr>

    <tr class="rojo">
      <td><code>pii_redacted_flag</code></td>
      <td>Indica si el campo <code>text_clean</code> poseia informacion personal que fue censurada</td>
      <td>Booleano</td>
    </tr>

    <tr>
      <td><code>year_built</code></td>
      <td>Año en que la propiedad fue construida</td>
      <td>Numericos</td>
    </tr>

  </tbody>
</table>
')
```

## Carga de datos
```{r, message=FALSE}
library(dplyr)

df = read.csv("ohio_sold_real_estate_intelligence_2026.csv")
df = df %>%
    select(-c(sub_type, is_valid_oh_zip, zip_candidate_count, text_clean, pii_redacted_flag))

head(df, 3)
```

# Exploración y preparación de los datos